【裁判字號】    98,訴,1426
【裁判日期】    981130
【裁判案由】    分割共有物
【裁判全文】
臺灣桃園地方法院民事判決              98年度訴字第1426號
原      告  午○○
            庚○○
            丑○○
            子○○
            卯○○○
                        6號
            癸○○
            寅○○
                        號
            巳○○
            申○○
                        樓
            辰○○
                        號2樓.
            未○○
                        號
兼上11人共同
訴訟代理人  壬○○
被      告  甲○○
            己○○○
                        47巷.
            丙○○
            丁○○
                        47巷.
            乙○○
                        47巷.
            戊○○
                        47巷.
兼上5   人
訴訟代理人  辛○○
上列當事人間請求分割共有物事件，本院於民國98年11月25日言
詞辯論終結，判決如下：
    主  文
兩造共有坐落桃園縣中壢市○○段七一二地號，面積三百四十三
點七平方公尺土地准予分割。分割方法如下：如附圖所示編號七
一二部分，面積一百七十五點零二平方公尺土地歸被告及原告庚○○取得，並按應有部分比例保持共有；如附圖所示編號七一二
之九○○一部分，面積一百六十八點六八平方公尺部分歸原告午
○○、丑○○、子○○、卯○○○、癸○○、寅○○、巳○○、
申○○、辰○○、未○○、壬○○取得，並按應有部分比例保持
共有。
訴訟費用由兩造按附表所示應有部分之比例負擔。
    事實及理由
一、本件原告主張：兩造共有坐落桃園縣中壢市○○段712 地號
    ，面積343.7 平方公尺，地目：建之土地，兩造應有部分如
    附表所示，系爭土地因經過賣賣、贈與及再繼承，共有人眾
    多，造成閒置近40餘年無法使用，基於地盡其用，促進地方
    社會繁榮，需分割才能有有效運用，原告曾經數度與被告協
    議，被告均置之不理，而系爭土地並無不得分割之協議，亦
    無因物之使用目的不能分割之情形，為此提起本訴請求裁判
    分割，又原告午○○、丑○○、子○○、卯○○○、癸○○
    、寅○○、巳○○、申○○、辰○○、未○○、壬○○同意
    分割後，繼續維持共有關係。爰依民法第823 條第1項、第8
    24條第2項規定，聲明如主文第1項所示。
二、被告則陳稱：系爭土地應分成兩部分，分別由楊家及梁家各
    自按應有部分比例分得1 筆，被告同分割後，被告與原告庚○○繼續維持共有等語。
三、按各共有人，除法令另有規定外，得隨時請求分割共有物。
    但因物之使用目的不能分割或契約訂有不分割之期限者，不
    在此限；次按分割之方法不能協議決定，或於協議決定後因
    消滅時效完成經共有人拒絕履行者，法院得因任何共有人之
    請求，命為分配，民法第823 條第1 項、第824 條第2 項分
    別定有明文。經查，原告主張系爭土地為兩造所共有，面積
    為343.7 平方公尺，其上之共有人人數眾多，兩造就系爭土
    地並無不得分割之協議，亦無因物之使用目的不能分割之情
    形，且兩造復無法達成分割協議等情，業據其提出地籍圖謄
    本、土地登記第1類謄本各1 件為證（參見本院卷第6至13頁
    ），被告對此並不爭執，是原告此部分主張堪信為真，揆諸
    前開規定，原告請求分割系爭土地，應予准許。
四、按裁判分割共有物，屬形成判決，法院定共有物之分割方法
    ，固應斟酌當事人之聲明、共有物之性質、經濟效用及全體
    共有人之利益等，而本其自由裁量權為公平合理之分配，但
    並不受當事人聲明、主張或分管約定之拘束（最高法院93年
    度台上字第1797號判決要旨參照）。次按分割之方法不能協
    議決定，或於協議決定後因消滅時效完成經共有人拒絕履行
    ，法院得因任何共有人之請求，命為下列之分配：1.以原物
    分配於各共有人。但各共有人均受原物之分配顯有困難者，
    得將原物分配於部分共有人；2.原物分配顯有困難時，得變
    賣共有物，以價金分配於各共有人；或以原物之一部分分配
    於各共有人，他部分變賣，以價金分配於各共有人。經查，
    系爭土地上目前有1 棟建物由原告庚○○作為倉庫使用，其
    餘部分則為零星磚牆、雜草及空地等情，業據本院於98年10
    月20日會同桃園縣中壢地政事務所人員履勘現場屬實，並製
    有勘驗筆錄及如附圖所示之土地複丈成果圖在卷可稽。本院
    審酌當事人之意願、系爭土地之性質及經濟效用，認附圖所
    示之分割方案，可使兩造所分配之土地均得以完整利用，且
    為兩造所贊成，故該分割方案應屬妥適，爰定系爭土地之分
    割方案如主文第1 項所示。
五、末按因共有物分割、經界或其他性質上類似之事件涉訟，由
    敗訴當事人負擔訴訟費用顯失公平者，法院得酌量情形，命
    勝訴之當事人負擔其一部，民事訴訟法第80條之1 定有明文
    。因分割共有物之分割方案，係屬法院依職權所定，兩造所
    提出之分割分案，係供法院於決定分割方案之參考，是本件
    原告之請求雖有理由，然被告就本件分割方案所提出之防禦
    方法，亦屬防禦其權利所必要，若由被告負擔全部訴訟費用
    顯有失公平，爰就本件訴訟費用之分擔，酌定由兩造依附表
    所示應有部分之比例分擔之。
六、據上論結，本件原告之訴為有理由，依民事訴訟法第80條之
    1，判決如主文。
中    華    民    國    98    年    11    月    30    日
                  民事第一庭    法  官  林哲賢
以上正本證明與原本無異
如對本判決上訴，須於判決送達後20日內向本院提出上訴狀
中    華    民    國    98    年    11    月    30    日
                                書記官  陳佳彬
 附表：
┌──┬────┬──────────────┐
│編號│ 共有人 │應有部分（訴訟費用負擔比例）│
├──┼────┼──────────────┤
│ 1  │ 午○○ │      540分之53             │
├──┼────┼──────────────┤
│ 2  │ 庚○○ │      216分之55             │
├──┼────┼──────────────┤
│ 3  │ 丑○○ │     1080分之53             │
├──┼────┼──────────────┤
│ 4  │ 子○○ │     1080分之53             │
├──┼────┼──────────────┤
│ 5  │卯○○○│     3240分之53             │
├──┼────┼──────────────┤
│ 6  │ 癸○○ │     3240分之53             │
├──┼────┼──────────────┤
│ 7  │ 寅○○ │     3240分之53             │
├──┼────┼──────────────┤
│ 8  │ 巳○○ │     3240分之53             │
├──┼────┼──────────────┤
│ 9  │ 申○○ │     3240分之53             │
├──┼────┼──────────────┤
│10  │ 辰○○ │     3240分之53             │
├──┼────┼──────────────┤
│11  │ 未○○ │      540分之53             │
├──┼────┼──────────────┤
│12  │ 壬○○ │      540分之53             │
├──┼────┼──────────────┤
│13  │ 辛○○ │      648分之55             │
├──┼────┼──────────────┤
│14  │ 甲○○ │      648分之55             │
├──┼────┼──────────────┤
│15  │己○○○│      3240分之55            │
├──┼────┼──────────────┤
│16  │ 丙○○ │      3240分之55            │
├──┼────┼──────────────┤
│17  │ 丁○○ │      3240分之55            │
├──┼────┼──────────────┤
│18  │ 乙○○ │      3240分之55            │
├──┼────┼──────────────┤
│19  │ 戊○○ │      3240分之55            │
└──┴────┴──────────────┘


司法院資訊處製作；財團法人民間司法改革基金會備份。
